臺灣高等法院刑事判決　　　　　　　　 96年度上易字第854號
上　訴　人　臺灣基隆地方法院檢察署檢察官
被　　　告　乙○○
　　　　　　　　　　（另案在台灣台北監獄台北分監執行）
　　　　　　甲○○
上列上訴人因贓物等案件，不服臺灣基隆地方法院95年度易字第
573號，中華民國96年2月15日第一審判決（聲請簡易判決處刑案
號：臺灣基隆地方法院檢察署95年度偵字第3940號），提起上訴
，本院判決如下：
    主  文
原判決撤銷。
乙○○竊盜，累犯，處有期徒刑肆月，如易科罰金，以新臺幣壹
仟元折算壹日。
甲○○故買贓物，處有期徒刑貳月，如易科罰金，以新臺幣壹仟
元折算壹日。
    事  實
一、乙○○於民國（下同）八十九年間因違反毒品危害防制條例
    案件，經台灣基隆地方法院判處有期徒刑六月確定，復於九
    十年間再因毒品危害防制條例案件，經台灣基隆地方法院判
    處有期徒刑七月確定，上開二案經接續執行後於九十一年十
    二月八日縮短刑期執行完畢。其於九十五年八月三日上午十
    一時許，在臺北縣瑞芳鎮建基新村一號旁凱吉土石股份有限
    公司（下稱凱吉公司）」廠方內，趁該廠房無人看管之際，
    意圖為自己不法之所有竊取該公司所有之鋼骨四支（總重五
    百三十公斤），得手後於當日上午十一時三十分許，以行動
    電話通知經營「全買行」之廢棄物回收業者甲○○到場收購
    。甲○○駕駛四七九－ＲＡ號自用大貨車於同日中午十二時
    許到場後，明知該四支鋼骨係來路不明之贓物，仍以新臺幣
    （下同）三千元之代價予以買受，並以該大貨車上附設之吊
    桿將該四支鋼骨吊起，隨於當日下午一時許載運至基隆市○○○路三五之三號隆鐵實業有限公司，以三千九百元之價格
    轉售與不知情之隆鐵公司負責人劉文瑞。甲○○在上開廠房
    搬運上開鋼骨時為吳明義發覺，記下車號並告知凱吉公司負
    責人丙○○，經丙○○報警循線查獲上情。
二、案經凱吉公司訴由臺北縣政府警察局瑞芳分局報告臺灣基隆
    地方法院檢察署檢察官偵查起訴。
    理  由
一、訊據被告乙○○對前開竊取四支鋼骨之事實均坦承不諱。被
    告甲○○對其於上開時、地向以三千元被告乙○○買受上開
    鋼骨，再以三千九百元轉售與隆鐵公司等情，亦均坦承不諱
    ，惟否認有故買贓物犯行，辯稱不知該四支鋼骨係贓物云云
    。經查：
  (一)被告乙○○於前開時、地竊取凱吉公司所有之鋼骨四支後，
    以電話通知被告甲○○到場收購，被告甲○○即駕駛四七九
    －ＲＡ號自用大貨車到場將該四支鋼骨吊起載運，並以三千
    元之代價予以收購，隨又以三千九百元轉售與隆鐵公司等情
    ，業為被告乙○○、甲○○坦承不諱，二人供述之情節相互
    吻合，並經證人吳明義、丙○○於原審證述綦詳，並有贓物
    認領保管單、現場照片多張、被告乙○○以「建基陳」名義
    與被告甲○○手機聯絡之手機來電銀幕顯示照片、隆鐵公司
    地磅紀錄單、名片等在卷可稽。被告乙○○於偵、審中對上
    開事實經過均不否認，於本院審理時復對上開竊盜犯行自白
    不諱，足徵其自白兼具任意性與真實性，其犯行應堪認定。
  (二)被告甲○○雖否認有故買贓物犯行，辯稱被告乙○○自稱為
    該公司員工，表示係老闆叫其出售，伊不知係贓物云云。惟
    查被告乙○○於警詢時即供稱：有告訴被告甲○○四支鋼骨
    是從凱吉土方公司竊取而來等語綦詳（偵字第三九四０號卷
    第十九頁）。另被告甲○○於本院審理時辯稱不知情時，被
    告乙○○亦當庭明確指稱「他說謊，我有告訴他是我偷的。
    」等語（本院九十六年五月十五日審判筆錄第四面）。另查
    案發前被告乙○○即曾數度出售廢五金與被告甲○○，業據
    被告乙○○、甲○○分別於警詢及本院審理時供明一致（被
    告甲○○部分見偵查卷第十三頁、本院卷九十六年五月十五
    日審判筆錄第七面、被告乙○○部分見偵查卷第十九頁），
    足見被告甲○○對於被告乙○○之身分、從事行業等情應有
    相當之認識，況查系爭鋼骨四支係放置於廠房內，且由外觀
    即可知仍有實用功能及經濟上之價值，並非遭人棄置無用之
    物品，被告乙○○並非凱吉公司員工，且於該工廠無人看守
    之情形下通知被告甲○○到場收購，被告乙○○並無處分該
    四支鋼骨之合法權利，已經極為明顯，被告甲○○於此種情
    形下猶以三千元之價格收購，旋以三千九百元之價格轉售圖
    利，其有贓物之認識，亦屬灼然，被告甲○○辯稱不知係被
    告乙○○竊取之贓物云云，顯屬畏罪卸飾之詞，不足採信。
    至於被告乙○○於偵查中亦曾供稱並未告知被告甲○○系爭
    鋼骨係何人所有等語（偵查卷第五十五頁），於審理中亦為
    相同之陳述，惟當時被告乙○○本身否認竊盜犯行，當無承
    認實際情形之可能，其此部分顯係為脫卸本身刑責而為之陳
    述，且與上述事證不符，自不足資為有利於被告甲○○之論
    據。
  (三)綜上所述，本案事證明確，被告甲○○、乙○○二人之犯行
    均應堪認定。
二、核被告乙○○所為，係犯刑法第三百二十條第一項之竊盜罪
    。被告甲○○所為，則係犯刑法第三百四十九第二項之故買
    贓物罪。按被告乙○○於聯絡被告甲○○到場之前，已將其
    竊取之四支鋼骨予以搬動拖行，並將其中部分鋼骨綑綁以利
    被告甲○○吊起等情，業據被告乙○○供明在卷（見九十五
    年度基簡字第九八五號卷第五十二頁、本院卷九十六年五月
    十五日審判筆錄第六面），可見被告乙○○在被告甲○○尚
    未到場前，已將系爭四支鋼骨置於自己實力支配之下，其竊
    盜犯行已屬既遂。至於被告甲○○到場後吊起鋼骨載運離開
    現場等行為，係故買贓物後之處分行為，並非參與實施竊盜
    犯行，亦不構成搬運贓物刑責。被告乙○○於八十九年間因
    違反毒品危害防制條例案件，經原審法院判處有期徒刑六月
    確定，復於九十年間再因毒品危害防制條例案件，經原審法
    院判處有期徒刑七月確定，上開二案經接續執行後於九十一
    年十二月八日縮短刑期執行完畢，有本院被告前案紀錄表可
    按，其受有期徒刑之執行完畢後五年內，再故意為本件有期
    徒刑以上之罪，為累犯，應依刑法第四十七條第一項規定加
    重其刑。
三、原判決對被告乙○○予以論科，對被告甲○○責認其係共犯
    竊盜罪，而就被訴贓物罪部分諭知無罪之判決，固非無見。
    然查：(一)被告乙○○在被告甲○○尚未到場前，已將系爭四
    支鋼骨置於自己實力支配之下，其竊盜犯行已屬既遂，已如
    前述，被告乙○○及甲○○二人自係分別觸犯竊盜罪及故買
    贓物罪，原判決就對被告侯中竊盜部分認定被告甲○○係共
    犯，復就被告甲○○被訴贓物罪部分諭知無罪之判決，均有
    未合。(二)原判決未依卷證資料詳細認定被告等行竊及故買贓
    物之犯罪地點，僅沿襲檢察官聲請簡易判決處刑書之記載，
    書為「臺北縣建基新村一號旁」（未記載鄉、鎮、市），致
    確實之犯罪地不明，亦顯有疏誤。檢察官提起上訴，執以指
    摘原判決論罪不當，為有理由，且原判決既有可議，亦無法
    維持，應由本院將原判決撤銷，另為適法之諭知。爰審酌被
    告二人之素行、犯罪動機、目的、手段、犯罪所得之造成之
    損害，贓物嗣後業經發還被害人，及被告二人之犯罪後態度
    、生活狀況、智識程度等一切情狀，分別量處如主文第二、
    三項所示之刑，並均諭知易科罰金之折算標準，以示懲儆。
四、扣案被告乙○○之行動電話乙支，與其所犯本案竊盜犯行無
    關，不得宣告沒收，附此指明。
據上論結，應依刑事訴訟法第三百六十九條第一項前段、第三百
六十四條、第二百九十九條第一項前段、刑法第三百二十條第一
項、第三百四十九條第二項、第四十七條第一項、第四十一條第
一項前段、刑法施行法第一條之一，判決如主文。
本案經檢察官黃柏齡到庭執行職務。
中　　華　　民　　國　　96　　年　　5 　　月　　29　　日
　　　　　　　　　刑事第十九庭  審判長法　官　尤豐彥
　　　　　　　　　　　　　　　　　　  法　官  魏新國
　　　　　　　　　　　　　　　　　　  法　官  宋　祺
以上正本證明與原本無異。
不得上訴。
                                      書記官　王韻雅
中　　華　　民　　國　　96　　年　　5 　　月　　29　　日
附錄：本案論罪科刑法條全文
中華民國刑法第320條第1項
意圖為自己或第三人不法之所有，而竊取他人之動產者，為竊盜
罪，處 5 年以下有期徒刑、拘役或 5 百元以下罰金。
中華民國刑法第349條
收受贓物者，處 3 年以下有期徒刑、拘役或 5 百元以下罰金。
搬運、寄藏、故買贓物或為牙保者，處 5 年以下有期徒刑、拘役
或科或併科 1 千元以下罰金。
因贓物變得之財物，以贓物論。
